臺灣板橋地方法院交通事件裁定　　　 100年度交聲字第4226號
　　　　　　　　　　　　　　　　　　　　　　　　第4227號
　　　　　　　　　　　　　　　　　　　　　　　　第4228號
原處分機關　交通部公路總局臺北區監理所板橋監理站
聲明異議人
即受處分人　楊晉聲
上列異議人即受處分人因違反道路交通管理處罰條例案件，對於
交通部公路總局臺北區監理所板橋監理站中華民國（下同）100
年11月28日所為之板監裁字第裁41-CG0000000、41-CG0000000、
41-CG0000000號等參處分（原舉發通知單號：100 年10月28日北
警交字第CG0000000 、CG0000000 、CG0000000 號），均不服提
起聲明異議，本院裁定如下：
    主  文
原處分均撤銷。
    理  由
一、原處分以：新北市政府警察局交通大隊員警有於民國（下同
    ）100 年10月28日，分別填製北警交字第CG0000000 、CG00
    00000 、CG0000000 號舉發違反道路交通管理事件通知單（
    下簡稱舉發通知單），其上記載「附採證照片」文字，而逕
    行舉發聲明異議人即受處分人楊晉聲有如下違規行為：(1)、
    於100 年10月10日7 時24分，騎乘其所有之車牌號碼LKV-84
    3 號重型機車，行經最高行車速限為時速50公里之新北市○
    ○區○○路209178號燈桿前「臺64線江子翠匝道口」（往華
    江橋）處，竟以時速75公里速度行駛，而有超過最高行車速
    限20公里以上未滿40公里之事實，經上述地點設置之測速照
    相科學設備測得前開車速並拍攝違規採證照片；(2)、又於10
    0 年10月11日6 時54分，騎乘上述機車，行經前稱之同一地
    點時，竟以時速79公里速度行駛，有超過最高行車速限20公
    里以上未滿40公里之事實，由同上地點設置之測速照相科學
    設備測得前開車速並拍攝違規照片；(3)、再於100 年10月14
    日6 時41分，騎乘上述機車，行經前稱之同一地點時，竟以
    時速71公里速度行駛，有超過最高行車速限20公里以上未滿
    40公里之事實，由同上地點設置之測速照相科學設備測得前
    開車速並拍攝違規照片。異議人均不服如上違規舉發，向原
    處分機關即交通部公路總局臺北區監理所板橋監理站提出申
    述，為原處分機關向舉發員警職配之新北市政府警察局再行
    查證後，依所得事據，認定異議人首開各違規行為仍屬實，
    乃依道路交通管理處罰條例第40條、第63條第1 項第1 款【
    本院按：原處分皆未及記載「第1 款」】規定暨違反道路交
    通管理事件統一裁罰基準及處理細則第2 條、裁罰基準表等
    ，就如上各違規事實，分別均裁處罰鍰新臺幣（下同）1 千
    4 百元、記違規點數1 點。
二、異議人聲明不服意旨則稱：伊每日均須騎乘車牌號碼LKV-84
    3 號重機車至臺北市石牌地區上班，伊並非飆車族，不知有
    超速行駛情事，員警未向伊通知、警告即逕行填單告發，伊
    不服云云。
三、經查：
(一)、按道路交通管理處罰條例所定之罰鍰、記點、吊扣或吊銷駕
    駛執照、行車執照等之處罰，皆係交通監理主管機關基於行
    政機關地位，對行為人違反秩序行為之裁罰性行政處分，此
    為行政機關（交通監理主管機關）就行為人違反該條例規定
    行政法上義務之特定具體事件（交通違規）所為之行政行為
    ，且對外直接發生公法上之法律效果。是以，監理機關對行
    為人之交通違規予以裁罰，應依行政罰法第1 條前段規定適
    用行政罰法。第按違反行政法上義務之行為非出於故意或過
    失者，不罰，行政罰法第7 條定有明文。準此，在具體行政
    事件中，行政法上之行為義務人有無因故意或過失而違反行
    政法上義務之行為，其事實應憑證據認定；反之，無證據即
    不得推論行為人有違反行政法上之義務，而令受行政處罰。
    故該處行政罰之事件，應先由行政機關就其主管權限踐行相
    關作為程序，以及人民應受處罰之客觀違反法令行為，負證
    明之責；倘若受處分人就行政機關已為相當證明之前開事項
    ，有主張欠缺主觀歸責條件或其他客觀情事之抗辯，則須就
    其所辯提出反證。復按行政罰之裁處程序，依其程序可分不
    同之階段，有裁處前、裁處中及裁處後等不同之程序；裁處
    前者，為關於行政罰立項等有關之程序；裁處中者，泛指立
    項後，當事人意見陳述、聽證、機關調查以及人民綜合性之
    參與等；裁處後者，則指為處分成立後處分書之送達通知、
    救濟，以及處分內容之具體實現等綜合過程是。而交通違規
    事件之裁處程序，亦應同等視之；就本案所謂裁處中程序者
    ，主要係在違規行為人向裁罰機關陳述意見之程序，暨裁罰
    機關就舉發違規事實所應擔負之事證調查作為程序等。況且
    ，裁罰機關就交通違規事件之調查程序，旨在尋得充足事證
    ，供為確認被舉發之違規行為人有無違反行政法上義務事實
    存在，並據此決定是否應作出行政裁罰，是關於認定行為人
    因故意或過失違反行政法上義務之事實，其所憑基礎證據之
    調查與取得，係屬裁罰機關之行政裁罰作為核心事項，司法
    尚不得逾越。
(二)、查以，原處分機關作出本案如上各交通裁罰，有卷附之前開
    舉發通知單共3 紙、新北市政府警察局100 年11月18日北警
    交字第1001681530號函文1 件等書據可憑；又參諸上述各舉
    發通知單記載，均可明悉員警係以科學設備取得異議人有首
    開各超速行駛違規事實之證明資料後，依法掣單並附採證照
    片而向被通知之異議人為逕行舉發程式。然而，詳閱原處分
    機關移請本院辦理首開聲明異議案提附之事證材料全卷，並
    未見有如前述經以科學設備採證取得各事據資料，可供佐證
    判別上列之舉發通知單、新北市政府警察局函復指陳各違規
    事實之真偽，亦未見有何證據足以判認本案違規採證使用之
    科學儀器設備合格檢驗堪信事項。是以，首開所稱異議人分
    別於100 年10月10日、11日及14日，各有駕乘機車超速行駛
    之違規行為，其所憑基礎事證猶均屬不詳而有待查明。據上
    所述，原處分機關就本件異議人分別為警掣單舉發旨述交通
    違規事實，其認定異議人如上違規行為所憑科學設備採證資
    料，均容有闕漏，復未見有何詳查、搜集事據並為適切說明
    舉措，堪認原處分機關對於異議人楊晉聲應受首揭3 行政裁
    罰之客觀事實真偽所應擔負之相當證明責任，皆有未足。
(三)、承據前旨，原處分機關認定異議人如上各駕乘機車超速行駛
    之違規事實真偽與否所憑之科學設備採證事據資料及使用科
    學設備之合格檢驗堪信程度等重要事項，原處分機關皆未有
    舉出實質事據，仍難謂其已盡主管交通違規裁罰事項所負前
    稱之相當證明責任。從而，如上各違規行為之所據事證此一
    重要事項，俱屬未明，則原處分機關所為裁罰，其認定事實
    之基礎已現動搖，原處分機關復未及詳究查明上情，遽認異
    議人有前開3 交通違規行為，分別各予裁決罰鍰1 千4 百元
    、記違規點數1 點，自均非妥適。
(四)、另，異議人爭執以：伊每日均駕車到石牌上班，伊並非超車
    族，不知有超速行駛情事，員警未通知、警告即連續開單云
    云；而查，旨開舉發通知單記載異議人駕車超速行駛之各違
    規行為，均係經同一處所設置之固定式測速照相科學設備採
    證取得所悉者，並據新北市政府警察局在其機關網站公告通
    曉之，有本院查得「新北市政府警察局固定式測速照相地點
    」網頁列印資料1 份在卷為參，可知異議人係在同一地點先
    後有騎乘機車超速行駛之事實，惟異議人經警填單舉發之違
    規時間，乃分別記載為「100 年10月10日7 時24分」、「10
    0 年10月11日6 時54分」及「100 年10月14日6 時41分」，
    是衡以前述行為時日，本質上已屬有別，堪認其如上違規行
    為係各獨自成立，並非連續或接續之狀態。復按違反道路交
    通管理處罰條例之行為，自行為成立之日起，逾3 個月不得
    舉發；又二以上違反道路交通管理之行為，應分別舉發、處
    罰。道路交通管理處罰條例第90條前段、違反道路交通管理
    事件統一裁罰基準及處理細則第3 條亦定有明文。是據前說
    明，本案員警分別填單舉發異議人有如上各違規事實，並無
    違法或不當；異議人指摘員警未通知、警告即連續開單云云
    ，自無從採信為其有利認定。
(五)、綜上所論，異議人前述不服情詞雖不足採，然而，原處分既
    均具有前揭違規行為證明所憑基礎採證事據尚有闕漏未足之
    重大明顯疵議，仍應由本院裁定均予撤銷，發回原處分機關
    並取得首開各舉發所指事實之基礎憑稽證據，充足其對於旨
    揭交通違規行政裁罰應擔負之積極證明責任後，以為妥適處
    理。
四、據上論斷，應依道路交通事件處理辦法第19條，裁定如主文
    。
中    華    民    國   100    年    12    月    19    日
                       刑事第3 庭法  官   黎錦福
上列正本證明與原本無異。
如不服本裁定，應於裁定送達後5 日內敘明抗告理由，向本院提
出抗告狀。
                                 書記官   蔡麗春
中    華    民    國   100    年    12    月    19    日